【裁判字號】    98,交聲,1477
【裁判日期】    980423
【裁判案由】    違反道路交通管理處罰條例聲明異議
【裁判全文】
臺灣臺北地方法院交通事件裁定        98年度交聲字第1477號
原處分機關  臺北市交通事件裁決所
異  議  人
即受處分人  乙○○
上列異議人即受處分人因違反道路交通管理處罰條例案件，對於
臺北市交通事件裁決所民國98年3月25日所為之處分（北市裁罰
字第裁22-C00000000號），聲明異議，本院裁定如下：
    主  文
原處分撤銷。
乙○○不罰。
    理  由
一、按法院受理有關交通事件，準用刑事訴訟法之規定，道路交
    通管理處罰條例第89條前段定有明文。而按犯罪事實應依證
    據認定之，無證據不得認定犯罪事實，刑事訴訟法第154 條
    第2 項定有明文。又認定犯罪事實所憑之證據，雖不以直接
    證據為限，間接證據亦包括在內，然而無論直接或間接證據
    ，其為訴訟上之證明，須於通常一般之人均不致有所懷疑，
    而得確信為真實之程度者，始得據為有罪之認定，若其關於
    被告是否犯罪之證明未能達此程度，而有合理性懷疑之存在
    ，致使無從形成有罪之確信，根據「罪證有疑，利於被告」
    之證據法則，即不得遽為不利於被告之認定，最高法院30年
    上字第816 號、76年度臺上字第4986號著有判例。基此，法
    院於受理違反道路交通管理處罰條例案件時，亦應有其適用
    ，易言之，法院於踐行完調查證據之程序後，為事實之認定
    時，如就原處分機關所認定之行為人違規事實仍有合理之懷
    疑，而無法達到確信行為人確有該當於道路交通管理處罰條
    例各該處罰條文之構成事件事實時，即應依刑事訴訟上之待
    證事實「倘有懷疑，則從被告之利益作解釋」之證據法則，
    作對受處分人有利之認定。
二、原處分意旨略以：異議人即受處分人乙○○於民國98年2月
    26日14時50分許，騎乘車牌號碼LN6-695號重機車行經臺北
    縣板橋市縣○○道○段、漢生東路口未依標誌指示二段式左
    轉之違規行為，為臺北縣政府警察局海山分局交通分隊警員
    當場攔停舉發，嗣為原處分機關即臺北市交通事件裁決所認
    異議人有「不依標誌、標線號誌指示」之違規行為，依道路
    交通管理處罰條例第48條第1項第2款、第63條之規定，裁處
    罰鍰新臺幣（下同）600元，並記違規點數1點之處分。
三、異議意旨則以：異議人未曾於上開時、地騎乘車牌號碼LN6-
    695號重型機車，應該伊之哥哥因案遭通緝，而冒用伊之名
    義謊報交通違規人等語。
四、異議人於本院訊問時，堅詞否認其有何違反道路交通管理處
    罰條例之行為，辯稱：應是伊之哥哥冒用伊之名義，因伊哥
    哥被通緝，常冒用伊之名義在外面簽違規單語。經查：本院
    訊問證人即本件舉發警員甲○○查獲之經過，證人結證稱：
    「（你是否記得本件的違規人是不是在庭上的異議人？）應
    該不是他，我剛剛在法庭外面看到樓先生，我也有仔細回憶
    一下，應該是有人冒用他的身分證件」、「（當時行為人有
    拿證件給你看？）是的，行為人拿的就是乙○○的駕行照給
    我看，而且我當場交給他簽名的時候，我還特別對他說：『
    樓先生你這種姓很少見』，所以我對這張開單的經過情形我
    特別有印象，應該不是今天法庭上的樓先生沒錯。」等語（
    見本院98年40月22日訊問筆錄）。是異議人辯稱其並非本件
    違規之駕駛人一節，應屬可採。此外，異議人之胞兄樓琦俊
    有多次騎乘相同車號機車違規，冒用異議人之名義在交通違
    規單上簽名行為，而經異議人提出異議撤銷不罰等情，業有
    異議人庭呈本院98年度交聲字第200、201、202、212、216
    號等裁定，核閱屬實，益證異議人遭其胞兄樓琦俊冒用駕照
    以掩飾身份俾免遭偵察機關緝獲之可能性甚高。從而，於上
    揭時、地騎乘車牌號碼LN6-695號重機車經警舉發「不依標
    誌指示二段式左轉」之人是否確係本件異議人，依調查證據
    之結果，仍存有合理懷疑。
五、綜上所述，依現存證據尚不足使本院形成異議人有為前揭違
    規事實之確信，揆諸首揭法條及判例意旨，應為對異議人有
    利之認定。是原處分機關遽對異議人為前開裁決，即難認為
    允當，異議人之異議為有理由，應由本院裁定將原處分撤銷
    ，另為異議人不罰之諭知，以資適法。
六、據上論斷，應依道路交通案件處理法第20條前段，裁定如主
    文。
中    華    民    國    98    年    4     月    23    日
                              交通法庭法  官  孫惠琳
以上正本證明與原本無異
如不服本裁定應於送達後5日內向本院提出抗告狀
                                書記官  郭錦賢
中    華    民    國    98    年    4     月    23    日


司法院資訊處製作；財團法人民間司法改革基金會備份。
